【裁判字號】    99,聲,726
【裁判日期】    991029
【裁判案由】    聲明異議
【裁判全文】
臺灣高雄地方法院刑事裁定               99年度聲字第726號
異  議  人
即  受刑人  甲○○
上列聲明異議人因等案件，對臺灣高雄地方法院檢察署檢察官執
行指揮之處分（98年度執字第17771 號），認為不當，向本院聲
明異議，本院裁定如下：
    主  文
異議駁回。
    理  由
一、異議意旨略以：異議人即受刑人甲○○（下稱受刑人）前因
    毒品危害防制條例案件，經本院以99年度訴字第101 號判決
    判處應執行有期徒刑7 月確定，嗣經向臺灣高雄地方法院檢
    察署檢察官聲請易科罰金，經該署以受刑人合乎易服社會勞
    動作業要點第5 點第八項第5 款，而認執行易科罰金顯有困
    難為由，於民國（下同）99年7 月14日，以雄檢惠屹99執聲
    他3595字第60468 號函，駁回其聲請。惟其係聲請易科罰金
    而非易服社會勞動服務，是檢察官不准易科罰金，似欠法律
    根據，而有未恰，為此聲明異議等語。
二、按受刑人或其法定代理人或配偶，以檢察官執行之指揮為不
    當者，得向諭知該裁判之法院聲明異議，刑事訴訟法第484
    條定有明文。本件受刑人前因毒品害防制條例案件，經本院
    以99度訴字第101 號判決判處應執行有期徒刑7 月確定，並
    經臺灣高雄地方法院檢察署檢察官指揮受刑人應執行前述徒
    刑。嗣受刑人具狀向該署請求就前述應執行之徒刑易科罰金
    ，99年7 月14日以雄檢惠屹99執聲他3595字第60468 號函以
    受刑人合乎易服社會勞動作業要點第5 點第八項第5 款，認
    執行易科罰金顯有困難，因而駁回其聲請等情，業經本院依
    職權調取臺灣高雄地方法院檢察署98年度執聲他3595字第60
    468 號案卷核閱無誤，堪認屬實。
三、次按刑法第41條於98年9 月1 日修正施行後，依修正後刑法
    第41條第1 項規定：「犯最重本刑為5 年以下有期徒刑以下
    之刑之罪，而受6 個月以下有期徒刑或拘役之宣告者，得以
    新臺幣1 千元、2 千元或3 千元折算1 日，易科罰金。但確
    因不執行所宣告之刑，難收矯正之效或難以維持法秩序者，
    不在此限。」，第2 項：「依前項規定得易科罰金而未聲請
    易科罰金者，得以提供社會勞動6 小時折算1 日，易服社會
    勞動。」。蓋6 月以下有期徒刑或拘役者屬於短期自由刑，
    因刑期甚短，執行難收懲戒教化之效，且易沾染惡習，致生
    出獄後產生社會復歸及再社會化困難等問題，為弊多於利之
    刑罰手段。為防止短期自由刑之流弊，及避免不公，以提供
    勞動或服務做為刑罰之替代措施，不僅可回饋社會，並可讓
    犯罪者有更多復歸社會之機會。準此，檢察官於審酌是否准
    許受刑人易服社會勞動時，除應審酌是否符合刑法41條所定
    得易服社會勞動之法定要件外，並應審酌准許受刑人易服社
    會勞動是否能收矯正之效。又有關易服社會勞動之折算標準
    、期限及限制等已定有明文，其標準係屬固定，並不涉及法
    院裁量權之行使，尚非屬科刑規範事項，且依新修正之刑事
    訴訟法第479 條第2 項規定，亦可知該易服社會勞動仍係屬
    執行檢察官之權限。亦即，受得易科罰金之有期徒刑或拘役
    之宣告，法院所諭知者僅係如易科罰金之折算標準，至於是
    否准予易服社會勞動，則賦予執行檢察官視個案具體情形，
    考量受刑人是否因身心健康之關係，執行社會勞動顯有困難
    ，或有無不執行所宣告之刑難收矯正之效或難以維持法秩序
    之情形，以作為其裁量是否准予易服社會勞動之憑據，非謂
    一經受刑人聲請，檢察官即應為准予易服社會勞動之處分，
    且僅於檢察官發生裁量瑕疵之情況時，法院始有介入審查之
    必要。
四、再依98年7 月6 日發布之檢察機關辦理易服社會勞動作業要
    點第5 點第7 項規定：有下列情形之一者，得認有「因身心
    健康之關係，執行社會勞動顯有困難」之事由：1.有身心疾
    病或障礙、年老、體衰或健康狀態不佳，致難以勝任勞動或
    服務者；2.未檢附體檢表，且難以判斷其身心健康狀況者。
    另依上開要點第5 點第8 項規定：有下列情形之一者，應認
    有確因不執行所宣告之刑，難收矯正之效或難以維持法秩序
    之事由：1.三犯以上且每犯皆因故意犯罪而受有期徒刑宣告
    之累犯；2.前因故意犯罪而受逾6 月有期徒刑之宣告，執行
    完畢或赦免後，5 年以內故意再犯本案而受有期徒刑之宣告
    者；3.前因故意犯罪於假釋中，故意再犯本案而受有期徒刑
    之宣告者；4.三犯以上施用毒品者；5.數罪併罰，有四罪以
    上因故意犯罪而受有期徒刑之宣告者。
五、經查：本件受刑人因轉讓第三級毒品共4 罪，經本院99年度
    訴字第101 號判決各判處有期徒刑2 月，定應執行有期徒刑
    7 月，並就各宣告刑及執行刑均諭知如易科罰金，均以新臺
    幣1000元折算1 日，此有本院上開刑事判決及臺灣高等法院
    被告前案紀錄表在卷可按。至本件檢察官不准異議人易科罰
    金之理由為，係依易服社會勞動作業要點第5 點第8 項第5
    款規定，數罪併罰，有4 罪以上因故意犯罪而受有期徒刑之
    宣告者，礙難准許，而認執行易科罰金顯有困難等語。雖受
    刑人係聲請易科罰金，然難收矯正之效或難以維持法秩序者
    ，同為不得易科罰金與不得易服社會勞動之事由，此為98年
    12 月30 日刑法修正第41條立法理由所明定。又依檢察機關
    辦理易服社會勞動作業要點五( 八)5. 「數罪併罰，有四罪
    以上因故意犯罪而受有期徒刑之宣告者」，應認有難收矯正
    之效或難以維持法秩序之事由，是上開易服社會勞動作業要
    點亦可適用於易科罰金之審查標準，固屬當然，並無不當。
    本案被告前後4 次轉讓第三級毒品，均當係出於故意，依上
    開作業要點，如不執行徒刑，難收矯正之效及維持法秩序，
    是執行檢察官斟酌受刑人有4 罪以上因故意犯罪而受有期徒
    刑之宣告，認如不入監執行難以收矯治之效，乃本其法律所
    賦與指揮刑罰執行職權之行使，對具體個案所為之判斷，據
    而不准受刑人易科罰金，尚難謂有何逾越法律授權、專斷等
    濫用權力之情事，堪認檢察官駁回受刑人易科罰金之聲請，
    於法並無不當。受刑人猶執前詞，指摘檢察官執行指揮之處
    分不當，尚有誤會。
六、綜上，檢察官駁回受刑人易科罰金之聲請，並無違法或不當
    ，本件聲明異議，為無理由，應予駁回。
據上論斷，依刑事訴訟法第486條，裁定如主文。
中    華    民    國    99    年    10    月    29    日
                  刑事第五庭    法  官  劉美香
以上正本證明與原本無異。
如不服本裁定，應於收受送達後5 日內向本院提出抗告狀。
中    華    民    國    99    年    10    月    29    日
                                書記官  陳仙宜

司法院資訊處製作；財團法人民間司法改革基金會備份。
